【裁判字號】    99,簡上,120
【裁判日期】    990430
【裁判案由】    妨害名譽
【裁判全文】
臺灣板橋地方法院刑事判決             99年度簡上字第120號
上  訴  人  臺灣板橋地方法院檢察署檢察官
被      告  甲○○
上列上訴人因被告妨害名譽案件，不服本院99年度簡字第104 號
中華民國99年1 月6 日第一審簡易判決（起訴書案號：98年度偵
字第30097 號）提起上訴，本院管轄之第二審合議庭判決如下：
    主  文
原判決撤銷。
甲○○散布文字，指摘足以毀損他人名譽之事，處拘役貳拾伍日
，如易科罰金，以新臺幣壹仟元折算壹日。
    事  實
一、甲○○前為址設於臺北市○○區○○路4 段201 號仁和堂中
    醫診所（負責人乙○○）之員工，其因勞資糾紛而心有不甘
    ，竟基於同一意圖散布於眾之毀謗及公然侮辱之犯意，先於
    98 年8月17日18時33分許，利用其不知情之女友林芳貞（起
    訴書誤植為劉芳貞）向中華電信股份有限公司數據通信分公
    司所申裝之ADSL網路服務，在其位於臺北縣三重市○○○路
    2 巷13號3 樓之住處，利用電腦設備連接至網路家庭交友網
    站（網址：http://love.pchome.com.tw ），使用「florea
    t168」帳號，在不特定多數人均得觀看之網頁張貼「各位推
    拿師大大們～要小心了」、「如有在台北市松山區仁和堂中
    醫診所上班的推拿師要多加小心喔」、「以免被他們匡薪資
    喔～連勞保及健保都沒幫你加保還要扣你們的薪水」、「由
    其自稱主任的，有時神經大條，很會雞蛋裡挑骨頭的，如有
    在那邊上班的話，各位大大們多家注意了，好的沒輪到你，
    確壞得一堆～請多加注意眼睛放亮一點喔」等毀損他人名譽
    之文字，復於98年8 月20日，在上開網路家庭交友網站，張
    貼「有一家更爛台北市○○路○段仁和堂中醫診所～那家有
    夠爛的還自稱國醫勒～」足以眨抑他人人格之文字於留言內
    容，均足以損害仁和堂中醫診所即乙○○之名譽。
二、案經乙○○訴由臺北市政府警察局松山分局移送臺灣板橋地
    方法院檢察署檢察官偵查後起訴。
    理  由
壹、程序方面：
    按刑事訴訟法第159 條第1 項雖規定，被告以外之人於審判
    外之言詞或書面陳述，除法律有規定外，不得作為證據。惟
    同法第159 條之5 第1 、2 項已規定，經當事人於審判程序
    同意作為證據，法院審酌該言詞陳述或書面陳述作成時之情
    況，認為適當者，亦得為證據。當事人、代理人或辯護人於
    法院調查證據時，知有第159 條第1 項不得為證據之情形，
    而未於言詞辯論終結前聲明異議者，視為有前項之同意（指
    同條第1 項之同意作為證據），此乃第159 條第1 項所容許
    ，得作為證據之例外規定之一。經查，本案被告及檢察官於
    言詞辯論終結前，均未就判決所引用之各該被告以外之人於
    審判外之陳述（含共同被告基於被告以外之人身分所為陳述
    ）及所調查之證據主張有刑事訴訟法第159 條第1 項不得為
    證據之情形，本院復審酌各該證據作成時並無違法及證明力
    明顯過低之瑕疵等情況，認為適當，是本案經調查之證據均
    有證據能力。至以下所引其餘非屬供述證據部分，既不適用
    傳聞法則，復查無違法取得之情事存在，自應認同具證據能
    力。
貳、實體方面
一、上揭犯罪事實，業據被告甲○○於警詢、檢察官訊問及本院
    合議庭審理時均坦承不諱，核與證人即告訴人乙○○於警詢
    時之指述情節相符，並有網路家庭國際資訊股份有限公司PC
    home Online 帳號查詢資料及網路歷程資料、IP位址登入紀
    錄表、中華電信數據CRIS查詢單結果檔、PChome服務中心回
    函網站留言列印資料（jls6161 的無名留言、PChome網路家
    庭交友網站、PChome開講）、Google搜尋結果、YAHOO ！奇
    摩關鍵字搜尋結果在卷可資佐證，足認被告之自白與事實相
    符。從而，本案事證明確，被告犯行洵堪認定。
二、核被告所為，係犯第309 條第1 項之公然侮辱罪及同法第31
    0 條第2 項、第1 項之加重誹謗罪。又按刑事法若干犯罪行
    為態樣，本質上原具有反覆、延續實行之特徵，立法時既予
    特別歸類，定為犯罪構成要件之行為要素，則行為人基於概
    括之犯意，在密切接近之一定時、地持續實行之複次行為，
    倘依社會通念，於客觀上認為符合一個反覆、延續性之行為
    觀念者，於刑法評價上，即應僅成立一罪。學理上所稱「集
    合犯」之職業性、營業性或收集性等具有重複特質之犯罪均
    屬之，例如經營、從事業務、收集、販賣、製造、散布等行
    為概念者是（最高法院95年度台上字第1079號、第3937號、
    第4686號判決意旨參照），是被告先後張貼前開毀謗及侮辱
    之文字，係基於同一妨害名譽之目的所為，侵害同一法益，
    具時空上密接性，各行為之獨立性極為薄弱，且依社會通念
    ，於客觀上應認符合一個反覆、延續性之行為觀念，應評價
    為包括一罪之集合犯，僅論以一罪。再被告以一行為同時觸
    犯加重誹謗罪及公然侮辱罪，為想像競合犯，應依刑法第55
    條之規定從一重加重誹謗罪論處。至公訴意旨雖未論及被告
    於98年8 月20日，仍在上開網路家庭交友網站有張貼上開對
    告訴人為公然侮辱之情，惟該部分事實與起訴書所載之犯罪
    事實，既有前揭集合犯之一罪關係，依審判不可分之原則，
    本院自應併為審究。原審以被告所犯加重毀謗罪，事證明確
    ，予以論科，固非無見，惟原審判決既未及審酌前述98年8
    月20日之妨害名譽的部分，容有未合，檢察官上訴指摘原判
    決不當，為有理由，應由本院撤銷改判。爰審酌被告僅因細
    故，即為本案犯行，且其於本院準備程序中雖同意告訴人之
    要求在網路上張貼道歉啟示，惟其後卻僅以劉明之名義張
    貼，致告訴人於本院審理時陳稱其認被告並無道歉之誠意，
    惟念被告並無犯罪前科，有臺灣高等法院被告前案紀錄表1
    份附卷可稽，且其犯後均已坦承犯行等一切情狀，爰量處如
    主文所示之刑，並諭知如易科罰金之折算標準。
三、被告經合法傳喚，無正當理由未於審判期日到庭，爰依刑事
    訴訟法第371 條規定，不待其陳述，由檢察官一造辯論而逕
    行判決，併此敘明。
據上論斷，應依刑事訴訟法455 條之1 第1 項、第3 項、第369
條第1 項前段、第364 條、第371 條、第299 條第1 項前段，刑
法第309 條第1 項、第310 條第2 項、第1 項、第55條、第41條
第1項 前段，刑法施行法第1 條之1 第1 項、第2 項前段，判決
如主文。
本案經檢察官李超偉到庭執行職務。
中    華    民    國    99    年    4     月    30    日
                  刑事第二庭  審判長法  官  李釱任
                                    法  官  彭全曄
                                    法  官  陳正偉
上列正本證明與原本無異。
不得上訴。
                                    書記官  江文彬
中    華    民    國    99    年    4     月    30    日
附錄本案論罪科刑法條全文：
刑法第309條（公然侮辱罪）
公然侮辱人者，處拘役或 300 元以下罰金。
以強暴犯前項之罪者，處1 年以下有期徒刑、拘役或500 元以下
罰金。
刑法第310條（誹謗罪）
意圖散佈於眾，而指摘或傳述足以毀損他人名譽之事者，為誹謗
罪，處1年以下有期徒刑、拘役或500元以下罰金。
散布文字、圖畫犯前項之罪者，處2 年以下有期徒刑、拘役或1,
000 元以下罰金。

司法院資訊處製作；財團法人民間司法改革基金會備份。
